臺灣桃園地方法院民事判決
110年度訴字第951號
原      告  伊司埃歐特科技股份有限公司



法定代理人  崔立衡  

訴訟代理人  陳宜宏  律師
被      告  力歐新能源股份有限公司

法定代理人  陳宥誠  

訴訟代理人  鄭植元  律師
上列當事人間請求給付尾款事件，本院於111年1月12日言詞辯論
終結，判決如下：
    主  文
原告之訴及假執行之聲請均駁回。
訴訟費用由原告負擔。
    事實及理由
壹、程序方面：
一、按訴狀送達後，原告不得將原訴變更或追加他訴，但請求之
    基礎事實同一、擴張或減縮應受判決事項之聲明者，不在此
    限，民事訴訟法第255條第1項第2款、第3款定有明文。所謂
    請求之基礎事實同一，係指變更或追加之訴與原訴之原因事
    實及主要爭點有其共同性，各請求利益之主張在社會生活上
    可認為同一或關連，而就原請求所主張之事實及證據資料，
    於審理繼續進行在相當程度範圍內具有同一性或一體性，得
    期待於後請求之審理予以利用，俾先後兩請求在同一程序得
    加以解決，避免重複審理，進而為統一解決紛爭，且無害於
    他造當事人程序權之保障，俾符訴訟經濟（最高法院110年
    度台上字第190號判決意旨可參）。
二、經查，本件原告起訴時原聲明：「被告應給付原告新臺幣(
    下同)3,539,025元，及自支付命令送達翌日起至清償日止，
    按週年利率5%計算之利息。」嗣於民國111年1月12日當庭變
    更聲明為：「被告應給付原告117,968元，及自起訴狀繕本
    送達翌日起至清償日止，按週年利率5%計算之利息。」(本
    院卷第97頁)原告所為前開變更，核屬訴之聲明之減縮，且
    均係基於兩造間契約法律關係之紛爭，其請求之基礎事實應
    屬相同，於本訴訟程序一併解決紛爭，尚合於訴訟經濟，揆
    諸首揭規定，應予准許。
貳、實體事項　　
一、原告主張：
㈠、原告於109年3月間出售1.9KWh交通號誌電池組48V/Amp：37.8
    Ah70組及停車柱電池組20組予被告，約定價金為5,055,750
    元，付款條件訂金為價金總額30%，40%出貨前打款出貨，剩
    餘尾款30%於貨到廠30日內給付。被告於同年3月19日支付30
    %訂金1,516,725元，原告即依約於同年7月27日出貨，惟被
    告遲未給付其餘70%（含稅）共計3,539,025元之尾款，且要
    求原告於同年9月1日開立發票，迄至同年12月25日，被告始
    交付如附表所示，票載發票日為110年12月31日之支票1紙(
    下稱系爭支票)，原告嚴正拒絕，並數次要求被告應依約定
    時間給付其餘貨款，被告均不置理。
㈡、原告於111年1月3日始將系爭支票提示兌現取得其餘貨款3,53
    9,025元，惟被告原應給付原告上開貨款及自支付命令送達
    翌日(即110年5月4日)起至清償日(即111年1月3日)止，按週
    年利率5%計算，共計8個月之利息117,968元【計算式：3,53
    9,025×5%÷12×8】，被告清償上開貨款後仍積欠原告遲延利
    息117,968元，爰依法起訴請求，並聲明：被告應給付原告1
    17,968元，及自起訴狀繕本送達翌日起至清償日止，按週年
    利率5%計算之利息。願供擔保請准宣告假執行。
二、被告則以：被告簽發系爭支票予原告是作為擔保及貨款給付
    之用，若被告未給付貨款，即以支票之票款兌現作為貨款之
    給付，系爭支票之票載發票日為110年12月31日，原告持有
    系爭支票並於法定期限內提示兌現，被告之清償合於債之本
    旨等語置辯，並聲明：原告之訴駁回。
三、原告主張被告向其購買交通號誌電池70組及停車柱電池20組
    ，約定付款條件訂金為價金總額30%，40%出貨前打款出貨，
    剩餘尾款30%於貨到廠30日內給付，被告於同年3月19日支付
    訂金1,516,725元，原告於同年7月27日出貨，惟被告未給付
    其餘70%含稅共計3,539,025元之尾款，迄至同年12月25日，
    被告交付原告如附表所示支票1紙，原告於111年1月3日將上
    開支票提示兌現後，取得其餘貨款3,539,025元等事實，業
    據原告提出股份有限公司變更登記表、報價單、銷貨單、被
    告出貨紀錄、系爭支票翻拍照片在卷可佐(支付命令卷第18
    頁、本院卷第71頁至第77頁)，並有上開支票之兌領記錄在
    卷可稽(本院卷第93頁)，且為被告所不爭執，堪信為真實。
    　
四、原告主張其領得附表所示支票（以下簡稱系爭支票）之票款
    後，被告尚積欠其遲延利息，故被告應給付原告自支付命令
    送達翌日(即110年5月4日)起至清償日(即111年1月3日)止，
    按週年利率5%計算共計8個月之遲延利息，共計117,968元等
    語，為被告所否認，並以前揭情詞置辯。是本件爭點應為：
    被告以系爭支票票款對原告為給付後，原告是否得請求被告
    給付遲延利息?茲判斷如下：
㈠、被告於109年12月25日交付系爭支票予原告，票款兌現後，系
    爭貨款債務是否業已全部清償?
１、按因清償債務而對於債權人負擔新債務者，除當事人另有意
    思表示外，若新債務不履行時，其舊債務仍不消滅，民法第
    320條定有明文。
２、查被告為清償其對原告之系爭貨款債務，於109年12月25日簽
    發票面金額為3,539,025元之系爭支票予原告等事實，為兩
    造所不爭，並有系爭支票翻拍照片在卷可佐(本院卷第77頁
    、第93頁)，是被告所簽發之系爭支票乃為清償系爭貨款債
    務而對原告負擔之新債務。依上開規定，原告對被告之系爭
    貨款債權，在原告提示系爭支票並獲付款前，仍不消滅。又
    系爭支票非即期支票，原告收受系爭支票時僅取得未可提示
    兌現之票據債權，確難認與現款清償同視，從而被告於109
    年12月25日給付系爭支票予原告之時，因原告當時尚未獲得
    票款之給付，被告依系爭契約對原告之貨款債務仍未消滅。
    系爭支票所載發票日屆至前，原告既未能行使票據權利，自
    難單憑被告交付支票之事實，即認被告已清償貨款債務。
㈡、原告請求被告給付系爭票兌現前之遲延利息是否有理由?　
１、按給付無確定期限者，債務人於債權人得請求給付時，經其
    催告而未為給付，自受催告時起，負遲延責任，民法第229
    條第2項前段定有明文。換言之，在給付無確定期限之情形
    ，須契約當事人之一方經他方催告給付而不為給付，方屬遲
    延給付（最高法院90年度台上字第2216號判決意旨參照）。
    又所謂無確定期限，指未定期限及雖定有期限而其屆至之時
    期不確定二種情形，前者稱不定期債務，後者稱不確定期限
    之債務。
２、兩造系爭契約之付款條件為：「30%訂金，40%出貨前打款出
    貨，剩餘尾款30%於貨到廠30日內給付」，被告於109年3月1
    9日支付30%訂金1,516,725元，原告即依約於同年7月27日出
    貨予被告等事實，為被告所不爭，並有原告提出之報價單在
    卷可憑(本院卷第71頁)，則該付款條件後段關於被告應於貨
    到時30日內給付尾款與原告之約定，係屬定有期限而其屆至
    之時間不確定者，屬不確定期限之債務，依民法第229條第2
    項前段規定，於原告將所有貨物出貨予被告30日後即同年8
    月27日，原告即得請求被告給付剩餘貨款，被告經原告催告
    未為給付，自受催告時起，即負遲延責任。
３、再查，原告前委任律師發函催告被告限期於函到3日內依約給
    付貨款，該催告函於110年1月22日送達被告，有卷附千瀚法
    律事務所110年1月21日千律字第1100121號書函及掛號郵件
    收件回執等影本可憑（見支付命令卷第9頁、第10頁），原
    告雖主張被告應自支付命令送達翌日即110年5月4日起負遲
    延責任，惟本件被告於109年12月25日交付系爭支票予原告
    ，票面金額為3,539,025元，有系爭支票翻拍照片可憑(本院
    卷第77頁)，該金額與系爭貨款金額相符，顯見被告辯稱開
    立系爭遠期支票係同時為擔保貨款支付及作為貨款清償之用
    等語，並非無據。從而，原告於催告被告履行契約債務前之
    109年12月25日即收受被告所簽發之系爭支票作為貨款交付
    及擔保之用，依據票載發票日之記載為110年12月31日，原
    告可知其於前開期日後始可提示系爭支票並獲付款，事實上
    亦於111年1月3日將系爭支票提示兌現，顯見其受領系爭支
    票時與被告就對系爭貨款債權改以票載發票日作為付款之日
    期，已有合致之意思表示，是難認原告於受領系爭票款之給
    付時，被告就系爭貨款之給付確有遲延，則原告請求被告給
    付自支付命令送達翌日(即110年5月4日)起至清償日(即111
    年1月3日)止，按週年利率5%計算之遲延利息117,968元，自
    屬無據。
五、綜上所述，原告依系爭契約請求被告給付遲延利息117,968
    元，及自起訴狀繕本送達翌日起至清償日止，按週年利率5%
    計算之利息，為無理由，應予駁回。原告之訴既經駁回，其
    假執行之聲請失所附麗，自應併予駁回。
六、本件事證已臻明確，兩造其餘攻擊、防禦方法及舉證，經審
    酌後，認對判決結果不生影響，爰不一一論述，併此敘明。
七、訴訟費用負擔之依據：民事訴訟法第78條。　　
中　　華　　民　　國　　111 　年　　2 　　月　　16　　日
                  民事第三庭    法　官　卓立婷
以上正本係照原本作成。
如對本判決上訴，須於判決送達後二十日內向本院提出上訴狀。
如委任律師提起上訴者，應一併繳納上訴審裁判費。　　　　　
中　　華　　民　　國　　111 　年　　2 　　月　　16　　日
　　　　　　　　　              書記官  謝宛橙
附表：　　　　　　　　　
票據種類 發票日 票號 票面金額(新臺幣) 發票人 付款人 證據頁碼 支票 110年12月31日 CP0000000 3,539,025 力歐新能源股份有限公司 合作金庫商業銀行館前分行 院卷第77頁